臺灣桃園地方法院交通事件裁定　　　　 96年度交聲字第463號
原處分機關　交通部公路總局新竹區監理所桃園監理站
受處分人即
異　議　人　甲○○
上列受處分人因違反道路交通管理處罰條例案件，對於交通部公
路總局新竹區監理所桃園監理站民國九十六年七月二十三日所為
之處分（原處分：桃監裁罰字第裁52-DB0000000號），聲明異議
，本院裁定如下：
    主  文
原處分撤銷。
甲○○不罰。
    理  由
一、聲明異議意旨略以：受處分人即異議人甲○○於民國九十六
    年六月二十九日晚上九時二十分許，並未飲酒而駕駛車號2E
    -9580 號自用小客貨車，搭載友人丙○○至桃園縣八德市○○路○段二二六號之大豐餐飲店，當時見其鄰店之二二八號
    之中古機車行即將打烊，認為應不致影響其營業，即與該機
    車行老闆打聲招呼後，將上開小客貨車停放在中古機車行之
    門前，即進入該餐飲店用餐，隨後友人丁○○搭計程車前來
    ，表示其不喝酒，待異議人回家時可以開車，異議人遂與丙○○小酌，至翌日即九十六年六月三十日凌晨一時三十分許
    ，異議人因不勝酒力，丙○○與丁○○即建議異議人先回車
    上休息，乃陪同出來，並由丙○○發動引擎及開啟冷氣，讓
    異議人在車上休息，其二人則繼續回餐飲店內唱歌。不久，
    即有員警敲打異議人車輛之車窗，並詢問異議人有無飲酒，
    異議人乃告以有在二二六號餐飲店內喝酒，現在在車上休息
    並等店內朋友等語。詎員警不予求證異議人之朋友是否尚在
    二二六號餐飲店內，也不相信異議人之陳述，即喝令異議人
    上警車，並由另一位員警跳上當時停放在二二八號中古機車
    店前之異議人車輛，將異議人之人車皆帶回派出所，並以異
    議人係酒後駕車遭其攔檢而舉發異議人違規，惟異議人於餐
    飲店內雖有喝酒，但並未開車，上開違規事實乃係員警不予
    求證所致之誤認。為此，請求鈞院查明並撤銷原處分等語。
二、原處分機關交通部公路總局新竹區監理所桃園監理站裁罰事
    實及意見略以：異議人於九十六年六月三十日凌晨一時五十
    分許，駕駛上開小自客貨車行經桃園縣八德市○○路○段思
    源街口，為桃園縣警察局八德分局四維派出所舉發「酒後駕
    車，經警攔檢酒測值0.47mg/l」，並填製桃警局交字第DB00
    00000 號舉發違反道路交通管理事件通知單（下稱本件舉發
    通知單）移送本站處理。異議人曾於九十六年七月二日向本
    站提出陳述，經轉請舉發機關查復：查台端於九十六年六月
    三十日一時五十分，駕駛2E-9580 號自小客貨車在桃園縣八
    德市○○路○段與思源街口，因酒醉駕車為本分局員警攔查
    ，依道路交通管理處罰條例第三十五條第一項第一款製單舉
    發，經核適法無誤，遂渠於陳訴內容表示當時在車內休息並
    無開車行為，惟渠酣睡於所駕之車輛駕駛座上（引擎發動中
    ）臨停於該路口網狀線區車道上，妨礙他人行車權益及安全
    ，且車上亦無其他人同車，經呼叫多次後方叫醒，顯已達酒
    醉駕車行為，並無舉發事實認定之錯誤。故本站依前開違規
    事實，依道路交通管理處罰條例第三十五條第一項第一款及
    第二十四條第一項第二款規定，填製桃監裁罰字第裁52-DB0
    000000號違反道路交通管理事件裁決書（下稱本件裁決書）
    裁處異議人罰鍰新臺幣（下同）三萬四千五百元，吊扣駕駛
    執照十二個月，施以道安講習等語。
三、按汽車駕駛人，駕駛汽車經測試檢定有酒精濃度超過規定標
    準者，處新臺幣一萬五千元以上六萬元以下罰鍰，並當場移
    置保管該汽車及吊扣其駕駛執照一年。汽車駕駛人，有第三
    十五條第一項規定之情形，應接受道路交通安全講習。汽車
    駕駛人有飲用酒類或其他類似物後其吐氣所含酒精濃度超過
    每公升○‧二五毫克或血液中酒精濃度超過百分之○‧○五
    以上，不得駕車，道路交通管理處罰條例第三十五條第一項
    第一款、第二十四條第一項第二款及道路交通安全規則第一
    百十四條第二款分別定有明文。
四、經查：
  (一)異議人於九十六年六月三十日凌晨一時五十分許，因其人待
    在停放於桃園縣八德市○○路○段思源街口之上開自小客貨
    車駕駛座上，為桃園縣警察局八德分局四維派出所舉發員警
    戊○○認定其有「酒後駕車，經警攔檢酒測值0.47mg/l」之
    違規行為，並填製本件舉發通知單舉發並移送原處分機關處
    理。原處分機關經調查後仍認定異議人有前開違規行為而對
    之予以裁處罰鍰三萬四千五百元，吊扣駕駛執照十二個月，
    施以道安講習一節，為異議人與原處分機關所不爭執，並有
    本件舉發通知單、裁決書各一份在卷可參，是此部分之事實
    自堪認定。
  (二)又異議人堅決否認有前揭違規行為，並以前揭情詞置辯。按
    法院受理交通聲明異議案件，乃係對於舉發機關舉發而由原
    處分機關予以裁罰之行政處分審查其是否違法，本質上屬於
    行政爭訟，與普通法院審理刑事案件之原則有所不同。其舉
    證責任之原理，並非如刑事案件中，應超越任何合理懷疑始
    可為有罪判決者之嚴格程度。其舉證責任之原理，應與民事
    訴訟相類似，除有特別規定外，基本上準用民事訴訟法，由
    國家機關與人民二造，各自履行其主觀之舉證責任，在過程
    中各自提出證據。若窮盡各種證據方法，待證結果仍有不明
    時，則由客觀之舉證責任危險分配原則，決定國家機關與人
    民二造何人應受敗訴危險，此參酌行政訴訟法第一百三十六
    條規定準用民事訴訟法第二百七十七條之規定自明。是本件
    中，依異議人所舉之證人即其友人丙○○、丁○○及桃園縣
    八德市○○路○段二二六號之大豐餐飲店老闆乙○○於本院
    審理中所為之證述，亦即，證人丙○○於本院審理中結證稱
    ：當天我和異議人在車上，要去小吃店唱歌、喝酒，我本來
    建議不要開車，可是異議人約了丁○○，他是異議人的鄰居
    ，並說丁○○不喝酒，所以就開車過去，在異議人開車去小
    吃店之前這段期間，異議人並無喝酒。我們到了中古機車行
    ，那時候晚上九點多，機車行老闆跟異議人打招呼，因為以
    前異議人住在機車行樓上，而且機車行要打烊，機車行門口
    可以擺機車，所以我們將車子停在機車行門口，而機車行隔
    壁就是小吃店，然後我們叫東西吃、唱歌，到了晚上十一點
    多，丁○○到了，後來到了翌日凌晨一點半左右，異議人表
    示不舒服，裡面有人抽菸，異議人又有一點醉，而且小吃店
    營業到兩點，那時候已經凌晨一點半了，所以我建議異議人
    到車上休息，到了凌晨兩點以後，丁○○就可以開車回去，
    所以我跟丁○○二人就扶異議人上車，我將引擎發動、打開
    冷氣，我就和丁○○繼續回到小吃店，直接將異議人扶到駕
    駛座坐，我將異議人扶到駕駛座的原因是因為若異議人沒有
    坐在駕駛座，可能會被壞人將車子開走，且一旦我們要離去
    的時候，將異議人換座位就好了，我和丁○○回到小吃店以
    後，就和老闆喝酒、唱歌，到了凌晨兩點多結束、出來以後
    ，異議人和車子都不見了，我打異議人的手機都打不通，因
    為我認識異議人一段時間，我知道異議人不會喝酒開車，也
    不會不告而別，所以我就打電話到異議人家，異議人的太太
    表示異議人沒有打電話回家，沒有辦法，我只好自行回家等
    語；證人丁○○於本院審理中結證述：當天晚上九點多，異
    議人和丙○○先去小吃店那邊喝酒，因為異議人會開車，怕
    酒醉不能開車，而我從來不喝酒，所以異議人打電話要我過
    去，我晚上十一點多就過去那邊，到了翌日凌晨一點多的時
    候，異議人說他不勝酒力，想要睡覺，我就和丙○○帶異議
    人去停在機車行外面的車子上，扶異議人到駕駛座上，丙○○就發動引擎、開冷氣，我就和丙○○進去唱歌，等到快要
    凌晨兩點左右，我和丙○○出去，卻沒有看到異議人的車子
    ，異議人也不在，我以為異議人先回去，我就打異議人的行
    動電話，可是卻打不通，我就和丙○○坐計程車回去。我在
    晚上十一點多到的時候，車子就是停在那個位置，而且到我
    們把異議人扶到車上休息的時候，車子仍在這個位置都沒有
    移動過等語；證人乙○○於本院審理中結證以：我是小吃店
    的老闆，異議人和丙○○過來這邊消費，他們是當天晚上九
    點多到，他們有喝酒，到了翌日凌晨一點多的時候，異議人
    可能喝太多，丙○○和丁○○就扶異議人去車上休息，至於
    異議人在車上休息情形及被警察舉發，我都不知道，而且我
    是隔天才知道此事，我當時有在席間和異議人他們一起喝酒
    ，而丁○○確實沒有喝酒，因為丁○○是要來開車載他們回
    去等語（均參見本院卷九十六年八月十三日訊問筆錄第六—
    十頁）。衡以證人丙○○、丁○○及乙○○雖均係異議人之
    友人，然對照刑法偽證罪之處罰與本件裁罰內容可知，其處
    罰之輕重相較之下甚為懸殊，是證人丙○○、丁○○及乙○○當無需甘冒偽證罪責，虛構事實故為偏頗異議人之理！且
    證人丙○○、丁○○及乙○○彼此證述又大致互核一致，是
    證人丙○○、丁○○及乙○○上開所述，應可採信，且參以
    本件舉發員警戊○○於本院審理中亦到庭證稱：我敲車門的
    時候，異議人是在睡覺的狀態，是我敲車門以後，異議人才
    驚醒等語（參見本院卷九十六年八月十三日訊問筆錄第五頁
    ），是綜合前開證人四人之證述可悉，異議人於九十六年六
    月二十九日晚上九時許，開車搭載友人丙○○前往桃園縣八
    德市○○路○段二二六號之大豐餐飲店，並將車輛停放在鄰
    店之二二八號之中古機車行門前路旁時，並無飲酒駕車之行
    為，異議人至此時離去駕駛座而前往該餐飲店內用餐，已然
    非處於汽車駕駛人之狀態及概念範圍內，又異議人之友人丙○○、丁○○於翌日凌晨一時多許，攙扶異議人前往上開自
    小客貨車之駕駛座上，亦係因異議人不勝酒力而需待在環境
    較為單純以及空氣較為清新之車內休息、睡覺，並非異議人
    於飲酒後處於欲駕駛或準備駕駛或已經駕駛上開自小客貨車
    之狀態，否則異議人當不至促其不會飲酒之友人丁○○前來
    ，而以其友人丁○○欲作回程駕車之準備，且觀之舉發員警
    戊○○於案發當時敲打異議人所有上開自小客貨車之車窗時
    ，異議人當時確正處於休息酣睡之狀態，益可徵異議人所述
    上情非虛。準此以觀，異議人於案發當時雖因飲酒而身處於
    上開發動引擎開啟冷氣之自小客貨車之駕駛座上，惟異議人
    當時之舉措及目的均係因欲休憩所致，而並非處於汽車駕駛
    人之狀態及概念範圍內。
五、綜上所述，異議人既已舉證證明其於案發當時雖有飲酒，然
    其當時僅係因不勝酒力而至車上休息、睡覺，而並非身處於
    汽車駕駛人之狀態及概念範圍內，則本件顯難認定異議人有
    此一酒後駕車之違規行為，而原處分機關所依據之舉發機關
    查復回函以及本院依職權傳訊之舉發員警戊○○所為之證述
    ，均不足以證明異議人於案發當時係汽車駕駛人且有酒後駕
    車之違規行為。此外，原處分機關復未能舉證證明異議人有
    何於案發當時係汽車駕駛人且有酒後駕車之違規行為，從而
    ，原處分機關不察，逕對異議人為前述裁罰，即難認為有理
    由，應認異議人之異議為有理由，自應由本院將原處分機關
    所為之原處分撤銷，改諭知異議人不罰，以昭審慎。至異議
    人於案發當日飲酒前，駕車將上開自小客貨車停放於中古機
    車行門前路旁，有無如舉發機關查復回函所稱之停於該路口
    網狀線區車道上，妨礙他人行車權益及安全之其他交通違規
    行為，此部分違規事實尚未明確，自應由原處分機關詳盡其
    行政調查後，另為適法之裁處，惟與本件前述裁罰所認定之
    違規事實尚屬無涉，自不在本院審查範圍內，併予敘明。
據上論斷，應依道路交通管理處罰條例第八十七條第二項，道路
交通案件處理辦法第二十條前段，裁定如主文。
中　　華　　民　　國　　96　　年　　8 　　月　　16　　日
                        臺灣桃園地方法院交通法庭
                            法  官  林  家  賢
以上正本證明與原本無異。
如不服本裁定，應於裁定送達後五日內，向本院提出抗告狀（應
附繕本），抗告於臺灣高等法院交通法庭。
                            書記官  常  毓  生
中　　華　　民　　國　　96　　年　　8 　　月　　16　　日
